臺灣臺中地方法院民事判決　九十三年重訴字第二九四號
　　原　　　告　甲○○○
　　訴訟代理人　丙○○
　　　　　　　　乙○○
　　被　　　告　丁○○
右當事人間請求損害賠償事件，由本院刑事庭移送前來，本院於民國九十四年一月十
一日言詞辯論終結，判決如左：
    主      文
被告應給付原告新臺幣貳佰柒拾玖萬壹仟貳佰貳拾陸元。
原告其餘之訴駁回。
訴訟費用由被告負擔拾分之肆，餘由原告負擔。
本判決原告勝訴部分，於原告以新臺幣玖拾肆萬元為被告供擔保後，得假執行。
原告其餘假執行之聲請駁回。
    事實及理由
一、原告於被告被訴過失傷害之刑事訴訟程序附帶提起民事訴訟，原聲明求為「被告
    應給付原告新台幣（下同）一千零三十四萬七千八百一十四元及自民國九十三年
    三月三十日起至清償日止，按年息百分之五計算之利息」之判決，嗣於訴狀送達
    被告後，並經本院刑事庭將該附帶民事訴訟裁定移送本院民事庭審理後，於九十
    三年八月二十四日言詞辯論期日，當庭減縮聲明為「被告應給付原告八百六十七
    萬三千八百四十三元」之判決，核為減縮應受判決事項之聲明，與民事訴訟法第
    二百五十五條第一項第三款之規定相符，合先敘明。
二、原告主張：原告於九十二年一月二十三日上午騎乘車號四一一─六八○○機車，
    沿台中縣梧棲鎮○○路由北往南方向行駛，適被告騎乘車號ＢＺＧ－六二九機車
    ，沿台中縣梧棲鎮○○路○段東側特三號道路由東往西方向行駛，未注意車前狀
    況，隨時採取必要安全措施，及汽車行駛至無號誌之交岔路口，未減速慢行，作
    隨時停車之準備，而依當時情形又無不能注意之情事，於同日八時十分許，途經
    該農路與中央路一段東側特三號道路交岔路口時，被告機車右前側撞及原告機車
    左側，致原告人車倒地後，原告受有頭部外傷併腦內出血、水腦、呼吸衰竭、術
    後頭蓋骨缺損並左側肢體癱瘓等重傷害而一級殘廢。原告本於家中務農，得空之
    餘尚受僱於其他農友，因本件車禍喪失百分之百工作能力，依勞動基準法基本工
    資每月一萬五千八百四十元為基準，本件車禍發生時原告五十四歲，至退休年齡
    六十五歲止，尚有十一年，被告就本件車禍負百分之三十之過失責任，再依霍夫
    曼係數扣除中間利息，原告得請求被告賠償工作能力喪失之損害四十八萬九千四
    百三十一（１５８４０×１２×３０﹪×８．５９０１）元。原告因本件車禍左
    側癱瘓、無法言語、行動，需由他人二十四小時照顧，依人力仲介看護費每日二
    千元、本件車禍發生時原告五十四歲，距國民平均壽命（女）七十八歲，尚有二
    十四年，而被告就本件負百分之三十之過失責任，被告應給付原告五百一十八萬
    四千元（２０００×３０×１２×２４×３０﹪）之看護費用。原告因本件車禍
    致成一級殘廢，精神遭受莫大痛苦，而被告從未加以探視，爰請求三百萬元之慰
    撫金。原告之子王彬州為極重度智障患者，由原告及夫共同扶養，原告因本件車
    禍受有重傷害，致成一級殘廢，無法再為照顧王彬州。以每日看護費二千元、本
    件車禍發生時原告五十四歲，距國民平均壽命（女）七十八歲，本得再照顧王彬
    州二十四年、原告扶養責任二分之一計算，而被告就本件負百分之三十之過失責
    任，再依霍夫曼係數扣除中間利息，被告應間接賠償王彬州一百六十七萬三千八
    百九十二萬元（２０００×３０×１２÷２×３０﹪×１５．４９９）。爰依民
    法第一百八十四條、第一百九十三條第一項及第一百九十五條規定之侵權行為之
    損害賠償請求權，請求被告給付前開費用。並聲明(一)被告應給付原告八百六十七
    萬三千八百四十三元；(二)願供擔保，聲請宣告假執行。
三、被告則以：原告過失責任較被告為重。原告已領得汽車強制責任保險金共一百五
    十二萬八千五百六十六元，其中包括：醫療費用十二萬八千五百六十六元，一級
    殘廢賠償金一百四十萬元等語，資為抗辯。並聲明：原告之訴駁回。
四、原告主張其於九十二年一月二十三日上午騎乘車號四一一─六八○○機車，沿台
    中縣梧棲鎮○○路由北往南方向行駛，適被告騎乘車號ＢＺＧ－六二九機車，沿
    台中縣梧棲鎮○○路○段東側特三號道路由東往西方向行駛，未注意車前狀況，
    隨時採取必要安全措施，及汽車行駛至無號誌之交岔路口，未減速慢行，作隨時
    停車之準備，而依當時情形又無不能注意之情事，於同日八時十分許，途經該農
    路與中央路一段東側特三號道路交岔路口時，被告機車右前側撞及原告機車左側
    ，致原告人車倒地後，原告身受重傷因而一級殘廢之事實，業據原告提出診斷證
    明書為證，並為被告所不爭執，復有臺灣臺中地方法院檢察署九十二年度發查字
    第二四八五號、九十二年度偵字第一二四六五號、本院九十二年度交易字第六五
    七號卷證資料可稽，堪認為真實。按駕駛人應注意車前狀況，隨時採取必要安全
    措施；汽車行駛至無號誌之交岔路口，應減速慢行，作隨時停車之準備，道路交
    通安全規則第九十四條第三項、第九十三條第一項第三款分別定有明文，被告駕
    車自應加以注意，且依當時路狀，又無不能注意之情形，竟疏不注意為之，以致
    肇事，致原告受傷，顯有過失。惟雖原告就其是否過失較大有爭執。然查系爭事
    故地點台中縣梧棲鎮○○路與中央路一段東側特三號道路交岔路口乃無號誌之交
    岔路口，原告乃駕駛車輛沿台中縣梧棲鎮○○路由北往南方向行駛，被告乃騎乘
    機車，沿台中縣梧棲鎮○○路○段東側特三號道路由東往西方向行駛，原告行駛
    路線乃支線，被告機車右前側撞及原告機車左側，有現場照片、道路交通事故現
    場圖、調查報告表附於前開偵查卷內可憑。即知原告顯行駛支線道未讓幹線道先
    行，且亦疏未減速慢行，作隨時停車之準備，亦有違道路交通安全規則第九十三
    條第一項第二款、第一百零二條第一項第二款規定，亦有過失。本件經送請台灣
    省台中縣區車輛行車事故鑑定委員會鑑定及台灣省汽車肇事覆議鑑定委員會覆議
    結果，亦均認原告騎乘機車自支線道駛出未讓幹線道車先行，為肇事主因，被告
    騎乘機車行駛至無號誌之交岔路口，未注意車前狀況，未減速慢行，撞上原告機
    車，為肇事次因，亦同此見解，亦有鑑定意見書及覆議函亦附於前開偵查卷及本
    院刑事卷內可稽。本院審酌上開情節，認兩造之過失比例為七：三。
五、按因故意或過失，不法侵害他人之權利者，負損害賠償責任；又不法侵害他人之
    身體或健康者，對於被害人因此喪失或減少勞動能力，或增加生活上之需要時，
    應負損害賠償責任；再不法侵害他人之身體、健康，或不法侵害其他人格法益而
    情節重大者，被害人雖非財產上之損害，亦得請求賠償相當之金額，民法第一百
    八十四條第一項前段、第一百九十三條第一項及第一百九十五條第一項分別定有
    明文。查被告既因過失，致原告受有前揭傷害，被告顯然過失不法侵害原告之身
    體、健康人格權，揆之上開規定及說明，被告自應負侵權行為損害賠償責任。玆
    審酌原告所請求之各項損害賠償金額如下：
(一)喪失勞動能力之損害：
    原告主張原告本於家中務農，得空之餘尚受僱於其他農友，因本件車禍喪失百分
    之百工作能力，依勞動基準法基本工資每月一萬五千八百四十元為基準，本件車
    禍發生時原告五十四歲，至退休年齡六十五歲止，尚有十一年，被告就本件車禍
    負百分之三十之過失責任，再依霍夫曼係數扣除中間利息，原告得請求被告賠償
    工作能力喪失之損害四十八萬九千四百三十一元等情，有前開診斷証明書附卷可
    憑。雖原告未提出收入證明，惟正常之人自應認有工作能力，即得依基本工資計
    算其損失。而經本院向沙鹿光田綜合醫院函查結果，原告現仍左側癱瘓，有氣切
    管，昏迷指數十一分，研判無完全康復之機會，亦有該院九十三年十一月八日（
    93 ）光醫事字第9300887號函可稽，應認被告已完全喪失勞動能力。又原告係三
    十七年十二月二日生，有原告提出之戶口名簿在卷可參，其受傷時為五十四歲，
    則其自本件車禍受傷時起算至六十歲（參看勞動基準法第五十四條第一項第一款
    規定勞工強制退休年齡為六十歲）止，尚有勞動年數六年。原告減少勞動能力之
    年損害額為一十九萬零八十元〔計算方式：（15840×12＝190080）〕，再按霍
    夫曼式計算法扣除中間利息，則原告一次得請求被告賠償其減少勞動能力所受之
    損害依其過失比例計算為三十萬五千八百九十八元〔計算方式：
    190080×5﹒0000000×3／10＝305898（即現價＝年損害額×年數係數×過失比
    例），元以下四捨五入〕，是於範圍之請求，應予准許，逾此範圍之請求，即屬
    無據，不應准許。
(二)看護費用：按民法第一百九十三條第一項所稱之增加生活上之需要，係指被害人
    以前並無此需要，因為受侵害，始有支付此費用之需要而言，其因身體或健康受
    不法侵害，需人看護，就其支付之看護費，屬增加生活上需要之費用，加害人自
    應予以賠償。原告主張原告因本件車禍左側癱瘓、無法言語、行動，需由他人二
    十四小時照顧，依人力仲介看護費每日二千元、本件車禍發生時原告五十四歲，
    距國民平均壽命（女）七十八歲，尚有二十四年，被告就本件負百分之三十之過
    失責任，被告應給付原告五百一十八萬四千元之看護費用等情，雖原告未提出僱
    請看護之證明，惟業為被告所不爭執，已堪認為真實。且經本院向沙鹿光田綜合
    醫院函查結果，原告現仍左側癱瘓，有氣切管，昏迷指數十一分，研判無完全康
    復之機會。過去三次住院期間都有人照料，於日後復原期間也需有人照顧其日常
    生活行動，亦有該院前開九十三年十一月八日（93）光醫事字第9300887號函可
    稽，自應認原告有僱請看護之必要。且原告縱使未另行僱請，而係由其親屬擔任
    看護之職，然因親屬間之看護，即使因出於親情而未實際支付該費用，然其所付
    出之勞力，顯非不能以金錢為評價，此種基於身分關係之恩惠，自不能加惠於加
    害人，而應比照一般看護情形，認被害人受有相當看護費之損害，命加害人賠償
    ，始符前揭規定說明之意旨。而現今一般看護收費之行情，全天為二千二百元，
    故原告以每日二千元作為計算其所受看護費用損害之標準，核自未踰越現今社會
    一般看護收費之行情，應屬允當。原告其受傷時為五十四歲，則其自本件車禍受
    傷時起算至國民平均壽命（女）七十八歲，尚有二十四年。原告請求看護費之年
    損害額為七十三萬元〔計算方式：（2000×365＝730000）〕，再按霍夫曼式計
    算法扣除中間利息，則原告一次得請求被告賠償其看護費依其過失比例計算為三
    百五十一萬三千八百九十四元〔計算方式：730000×16﹒0000000×3／10＝
    0000000（即現價＝年損害額×年數係數×過失比例），元以下四捨五入〕，是
    於範圍之請求，應予准許，逾此範圍之請求，即屬無據，不應准許。
(三)精神慰撫金：本件原告因車禍受有頭部外傷併腦內出血、水腦、呼吸衰竭、術後
    頭蓋骨缺損並左側肢體癱瘓等重傷害而一級殘廢，足見其所受傷勢嚴重，情況危
    急，身體並蒙受極大疼痛，精神上受有痛苦。而其癒後狀況，現仍左側癱瘓，有
    氣切管，昏迷指數十一分，研判無完全康復之機會，參以原告亦陳明其其因本件
    車禍致成一級殘廢，精神遭受莫大痛苦，而被告從未加以探視等情，原告原本身
    體健全，然遭被告駕車撞擊受傷後，因行動須仰賴他人相助，痛楚與心酸，難以
    言之，益徵其心理遭受衝擊甚大及精神上所受痛苦甚鉅。查原告為國小畢業，以
    前是務農及打零工，每月收入約一萬餘元，名下沒有財產；被告是高中畢業，現
    在是打臨時工，每月收入約一萬五、六千元左右，名下並無財產，業據兩造分別
    陳明，並有財政部臺灣省中區國稅局沙鹿稽徵所九十三年十一月十七日中區國稅
    沙鹿二字第0930040964號函所檢送兩造九十二年度綜合所得稅各類所得資料清單
    及歸戶財產查詢清單附卷可參。從而，本院斟酌兩造前述之身分地位、教育程度
    、經濟能力，被告之加害情形，原告所受傷害傷勢嚴重，並造成一級殘廢，心理
    及生理上所受之痛苦折磨非微等一切情狀，認被告應賠償原告精神慰撫金依其過
    失比例計算以五十萬元（0000000×3／10＝500000（即現價＝損害額×過失比例
    ），元以下四捨五入〕為適當，是於範圍之請求，應予准許，逾此範圍之請求，
    即屬無據，不應准許。
(四)原告主張原告之子王彬州為極重度智障患者，由原告及夫共同扶養，原告因本件
    車禍受有重傷害，致成一級殘廢，無法再為照顧王彬州。以每日看護費二千元、
    本件車禍發生時原告五十四歲，距國民平均壽命（女）七十八歲，本得再照顧王
    彬州二十四年、原告扶養責任二分之一計算，而被告就本件負百分之三十之過失
    責任，再依霍夫曼係數扣除中間利息，被告應間接賠償王彬州一百六十七萬三千
    八百九十二萬元云云，固據其提出戶口名簿及殘障手冊為證。惟依原告之主張，
    此項損害受損害者乃訴外人王彬州，原告遽以其名義為請求，已難認其有請求權
    。且按民法第一百九十三條第一項乃規定：不法侵害他人之身體或健康者，對於
    被害人因此喪失或減少勞動能力或增加生活上之需要時，應負損害賠償責任。即
    知得依民法第一百九十三條第一項之規定請求賠償者，乃以被害人因此喪失或減
    少勞動能力或增加生活上之需要為其要件。訴外人王彬州所受之損害，即難認與
    此要件相符，原告為此項請求，亦難認有理由。又原告得分擔其對訴外人王彬州
    之扶養義務者，亦僅以其經濟能力為限。原告業就其喪失之勞動能力請求賠償，
    亦難認其另於扶養義務分擔之經濟能力上受有損害。原告此項請求，即無理由。
六、綜上，原告固得依民法第一百八十四條第一項前段、第一百九十三條第一項及第
    一百九十五條第一項之規定，請求被告賠償減少勞動能力所受之損害三十萬五千
    八百九十八元；看護費用三百五十一萬三千八百九十四元；精神慰撫金五十萬元
    ，合計四百三十一萬九千七百九十二元。然按保險人依汽車強制責任保險法規定
    給付之保險金，視為加害人或被保險人損害賠償金額之一部分，加害人或被保險
    人受賠償請求時，得扣除之，強制汽車責任保險法第三十條定有明文。查原告因
    本件車禍事故致傷，已請領得強制責任保險之保險金醫療費用計一十二萬八千五
    百六十六元及一級殘廢保險金一百四十萬元，總計一百五十二萬八千五百六十六
    元等情，既為兩造不爭執之事實，並有友聯產物保險股份有限公司九十三年十二
    月二日 (九三)友聯豐原總字第0039號函在卷可稽，則揆之上開規定，被告抗辯
    原告所得請求之損害賠償額應扣除該等保險金一節，於法殊屬有據。因之，扣除
    原告已領受之前揭強制汽車責任保險給付，原告得請求被告賠償之金額即為二百
    七十九萬一千二百二十六（計算方式：0000000－0000000＝0000000）元。從而
    ，原告依民法第一百八十四條第一項前段、第一百九十三條第一項及第一百九十
    五條第一項之規定，請求被告給付二百七十九萬一千二百二十六元之範圍內，洵
    屬正當，應予准許。逾此範圍之請求，即屬無據，應予駁回。原告陳明願供擔保
    ，請准為假執行之宣告，就本判決原告勝訴部分，經核並無不合，爰酌定相當擔
    保金額併准許之；至原告其餘假執行之聲請，則因訴之駁回而失所依據，不應准
    許，應予駁回。
七、訴訟費用之依據：民事訴訟法第七十九條。
中　　　華　　　民　　　國　　九十三　　年　　　一　　　月　　二十五　　日
                              臺灣臺中地方法院民事第二庭
~B法　　　官　陳秋月
右為正本係照原本作成
如不服本判決，應於判決送達後二十日內，向本院提出上訴狀。
中　　　華　　　民　　　國　　九十三　　年　　　一　　　月　　二十五　　日
~B法院書記官
